【裁判字號】    90,易,708
【裁判日期】    900726
【裁判案由】    違反台灣地區與大陸地區人民關係條例
【裁判全文】
臺灣屏東地方法院刑事判決
    公  訴  人  臺灣屏東地方法院檢察署檢察官
    被      告  甲○○
右被告因違反臺灣地區與大陸地區人民關係條例案件，經檢察官提起公訴（九十年度
偵字第七五八號），本院判決如左：
    主  文
甲○○連續違反不得僱用大陸地區人民在臺灣地區從事未經許可之工作之規定，處有
期徒刑伍月，如易科罰金，以參佰元折算壹日。
    事  實
甲○○為屏東縣鹽埔鄉○○村○○路八一之一號北境工業冷凍廠之負責人，明知鄭壽
欽及張步清二人均為大陸地區人民，未經向內政部警政署申請許可，不得入境，惟其
二人以搭乘漁船，非法進入臺灣地區等事實，竟未經申請主管機關許可，前後自民國
八十九年十二月九日及二十五日起，以新臺幣（下同）二萬二千元之月薪，雇用該二
人從事移庫及打包之工作，並提供食宿，藏匿該二犯人，嗣於九十年一月十九日十六
時許，為警於上址查獲。案經高雄縣警察局仁武分局報告臺灣屏東地方法院檢察署檢
察官偵查起訴。
    理  由
一、被告甲○○固對於其雇用鄭壽欽及張步清二人之事實自白不諱，惟矢口否認有何
    違反臺灣地區與大陸地區人民關係條例及刑法藏匿人犯之犯行，辯稱：該二人係
    以泰國、印尼勞工之身分應徵，伊並不知二人係非法入境之大陸地區人民，且因
    年關將近，工廠較忙，故亦未注意核對二人身分資料云云。惟查，鄭壽欽違法進
    入臺灣地區後，自己向被告應徵工作，食宿由被告供給之事實，業據鄭壽欽於警
    訊中陳述明確；另大陸地區人民張步清偷渡上岸後，即由一姓名年籍不詳之男子
    與被告聯絡，並一直藏匿於被告所經營之冷凍廠內，食宿由被告供給等情，亦據
    張步清於警訊中供述綦詳；而被告亦自陳：伊有向鄭壽欽、張步清要過身分證，
    惟其二人並沒有拿出來；其二人來應徵工作時，只有用塑膠袋包衣服，沒有帶行
    李，伊也覺得太奇怪；原本只有一人應徵，過二天後上班則是二個人來做等語，
    衡諸常情，被告僱用鄭壽欽、張步清約一個月，其二人並未請求雇主辦理全民健
    康保險、勞工保險，被告竟不生疑慮；又鄭壽欽、張步欽僅用塑膠袋包衣服，即
    請求被告提供食宿及工作，被告竟不懷疑其二人來路不明，而僱用並提供食宿，
    顯然不合理，且大陸地區人民之口音與外勞顯有不同，被告顯應明知上開二人為
    非法入境之大陸地區人民；此外，復有非法入境大陸人民清查表及基本資料表各
    二紙在卷可稽，被告犯行應堪認定。
二、核被告甲○○所為提供食宿予非法進入臺灣地區之大陸人民之行為，係犯刑法第
    一百六十四條第一項之藏匿人犯罪；另被告所為僱用大陸地區人民在臺灣地區從
    事未經許可之工作之行為，係犯臺灣地區與大陸地區人民關係條例第八十三條第
    一項之罪；其前後二次犯行，均時間緊接，手法相同，觸犯構成要件相同之罪名
    ，顯係基於概括之犯意為之，均應依刑法第五十六條，論以連續藏匿人犯罪、連
    續違反不得僱用大陸地區人民在臺灣地區從事未經許可之工作罪；又被告所犯上
    開二罪間，具有方法結果之關係，應依刑法第五十五條後段之規定，從較重之連
    續違反不得僱用大陸地區人民在臺灣地區從事未經許可之工作罪處斷。爰審酌被
    告為本件犯行之前，未曾受有期徒刑以上刑之宣告，有被告之臺灣高等法院被告
    全國前案紀錄表一件附卷可稽，素行良好、因年關將近，工作繁忙，而一時失慮
    ，故為本件犯行等事實，業據被告供述在卷，足認犯罪動機非劣、僱用大陸地區
    人民工作，並未利用大陸地區人民從事其他不法活動，手段並非惡劣、僱用期間
    非久（僅一個月餘）、且已表知錯，態度尚佳、惟對國家安全已有危害，損害臺
    灣地區勞工的工作權益，情節非輕等一切情狀，量處如主文所示之刑，並諭知易
    科罰金之折算標準（按被告行為後，刑法第四十一條已於九十年一月四日修正，
    同月十日經總統公布施行，改為「犯最重本刑為五年以下有期徒刑以下之刑之罪
    ，而受六個月以下有期徒刑或拘役之宣告，因身體、教育、職業、家庭之關係或
    其他正當事由，執行顯有困難者，得以一元以上三元以下折算一日，易科罰金。
    但確因不執行所宣告之刑，難收矯正之效，或難以維持法秩序者，不在此限。併
    合處罰之數罪，均有前項情形，其應執行之刑逾六月者，亦同。」而依刑法第二
    條第一項前段規定：「行為後法律有變更者，適用裁判時之法律。」故應適用裁
    判時之新法第四十一條第一項諭知易科罰金之折算標準）。
據上論斷，依刑事訴訟法第二百九十九條第一項前段、刑法第一百六十四條第一項、
第五十五條、第五十六條、臺灣地區與大陸地區人民關係條例第八十三條第一項、第
十五條第四款，刑法第十一條前段、第四十一條第一項、第二條第一項前段、罰金罰
鍰提高標準條例第二條，判決如主文。
本案經檢察官蕭仁杰到庭執行職務。
中      華      民      國      九十      年    七    月    二十六    日
                                      臺灣屏東地方法院刑事第二庭
                                          法  官   莊鎮遠
右判決正本證明與原本無異。
對於本判決如有不服應於收受送達後十日內向本院提出上訴書狀上訴於台灣高等法院
高雄分院並按他造當事人之人數附具繕本。
                                          書記官   魏慧夷
中    華    民    國     九十      年      七      月       二十七      日
附錄本案論罪科刑法條全文
台灣地區與大陸地區人民關係條例第十五條第一款、第四款：
    四、僱用大陸地區人民從事未經許可或與許可範圍不符之工作。
台灣地區與大陸地區人民關係條例第八十三條第一項：
    第一項：違反第十五條第四款或第五款規定者，處二年以下有期徒刑、拘役或科
    或併科新臺幣三十萬元以下罰金。
中華民國刑法第一百六十四條第一項(藏匿人犯或使之隱避、頂替罪)：
    藏匿犯人或依法逮捕拘禁之脫逃人或使之隱避者，處二年以下有期徒刑、拘役或
    五百元以下罰金。


司法院資訊處製作；財團法人民間司法改革基金會備份。
